【裁判字號】    91,訴,784
【裁判日期】    920121
【裁判案由】    就業服務法
【裁判全文】
臺中高等行政法院判決                              九十一年度訴字第七八四號
                              .
    原      告  甲○○
    訴訟代理人  丁○○
    被      告  臺中縣政府
    代  表  人  乙○○
    訴訟代理人  丙○○
                戊○○
右當事人間因就業服務法事件，原告不服行政院勞工委員會中華民國九十一年九月十
一日勞訴字第○○三四六二六號訴願決定，提起行政訴訟，本院判決如左︰
    主  文
原告之訴駁回。
訴訟費用由原告負擔。
    事  實
一、事實概要：緣原告甲○○於民國（下同）九十年五月二十五日起至九十一年五月
    二十三日止僱用許可失效之泰國籍外國人BUNKERD PANOMCHAI（護照號碼：W3238
    32，核准工作有效日期：八十八年五月二十五日起至九十年五月二十四日止）在
    台中縣沙鹿鎮○○路一八六巷十八號之住處內從事家庭幫傭等工作，案經台中縣
    警察局清水分局於九十一年五月二十三日當場查獲，該分局遂於九十一年五月二
    十四日以清警外字第○九一○二二四一○○號函移由被告台中縣政府審查屬實，
    乃依就業服務法第五十七條第一款及第六十三條第一項規定，於九十一年六月三
    日以府勞資字第○九一一三九八六○○一號違反就業服務法罰鍰案件處分書處原
    告罰鍰新台幣（下同）十五萬元整。原告不服，提起訴願，惟遭決定駁回，遂提
    起本件行政訴訟。
二、兩造聲明：
  (一)原告聲明求為判決：訴願決定及原處分均撤銷。
  (二)被告聲明求為判決：駁回原告之訴。
三、兩造之陳述：
  (一)原告主張之理由：
    1.按司法院釋字第二七五號解釋：「人民違反法律上之義務而應受行政罰之行為
      ，法律無特別規定時，雖不以出於故意為必要，仍須以過失為其責任條件。」
      揭示行政罰之「過失原則」，並非於非故意之場合，即可認定有過失，仍應積
      極為過失之認定。次按行政法所謂信賴保護原則既指當事人之信賴值得保護，
      乃先行推定之原則，非要當事人得證明其信賴基礎並無瑕疵，而係行政官署若
      主張當事人之信賴基礎有瑕疵時當證明其瑕疵存在，始可為不利於當事人之決
      定，況無罪推定原則非惟刑事訴訟之原則，亦為一切裁罰之先位觀念，要不得
      令當事人證明其所為均為合法，而乃係裁罰之機關須證明當事人行為違反法律
      之證據，方可為不利於當事人之裁罰。
    2.法律、條例、程序之明定，旨在規範人民於合法、合理之範圍內有所適從，同
      時並受有免於生命財產等受有危險之恐懼，從而法律、條例明定之餘，給予不
      服判決、裁罰之受處罰人一合理之救濟程序並將方法明白指示以求毋枉毋縱。
      就原告聘用之泰國幫傭 BUNKERD PANOMCHAI（護照號碼:W323832），前曾遭行
      政院勞工委員會（下稱行政院勞委會）以違反就業服務法第五十四條之所謂從
      事許可以外之工作，而遭撤銷許可並命出境，復經原告不服提起訴願並獲該會
      台八十九勞職外字第○二一五七六號函，同意於訴願決定前停止原處分之執行
      。惟該訴願雖遭決定駁回，然原告已依法於期限內提起行政訴訟，並申請於行
      政訴訟判決確定前展延停止出境之執行，該事件刻由台北高等行政法院審理中
      ，於此，原告乃一介百姓，僅得靜待結果以便依法而為，期間，該泰籍幫傭自
      然留置原告處所，為免其生活困苦且負有家中龐大之經濟壓力，故仍請其操作
      些許事務並交付生活費，其用意已非原先之聘僱關係，所謂法律之外不外人情
      ，莫非任該泰籍幫傭自生自滅？然九十一年五月二十三日竟遭台中縣警察局清
      水分局以聘用逾許可期間之外國人而遽以裁處罰鍰。
    3.綜上，訴願法既賦予相關之救濟程序，為何又於救濟期間另行查處，訴訟法尚
      有一事不再理之規定，莫非行政裁罰即可例外，而百姓則僅可任由行政單位「
      搓圓擠扁」無可奈何？如此，百姓之信賴法律及其相關之程序豈非毫無意義？
  (二)被告答辯之理由：
    1.原告主張略以：「．．．。二、．．．。就原告聘用之泰國幫傭（護照號碼：
      W323832 ），前曾遭行政院勞委會以違反就業服務法第五十四條之所謂從事許
      可以外之工作，而遭撤銷許可並命出境，復經原告不服提起訴願並獲該會台八
      十九勞職外字第○二一五七六號函，同意於訴願決定前停止原處分之執行。惟
      該訴願雖遭決定駁回，然原告已依法於期限內提起行政訴訟，並申請於行政訴
      訟判決確定前展延停止出境之執行，該事件刻由臺北高等行政法院審理中，於
      此，原告乃一介百姓，僅得靜待結果以便依法而為，期間，該泰籍幫傭自然留
      置原告處所，為免其生活困苦且負有家中龐大之經濟壓力，故仍請其操作些許
      事務並交付生活費，其用意已非原先之聘僱關係，所謂法律之外不外人情，莫
      非任該泰籍幫傭自生自滅？．．．．．．。」乙節。查行政院勞委會八十八年
      六月七日台八十八勞職外字第○四八四八六四號核准函影本所核准予原告聘僱
      外國人BUNKERD PANOMCHAI（護照號碼：W323832）之工作起訖為八十八年五月
      二十五日至九十年五月二十四日止無訛；又原告於 BUNKERD PANOMCHAI工作期
      限到期後申請展延未獲核准，BUNKERD PANOMCHAI 之僱用許可業已失效，然其
      於九十年五月二十五日至九十一年五月二十三日止繼續僱用許可失效之外國人
      BUNKERD PANOMCHAI 於其住處內從事家庭幫傭等工作，案經臺中縣警察局清水
      分局於九十一年五月二十三日當場查獲。次查原告之警訊筆錄，略以：「．．
      ．。問：警方於九十一年五月二十三日九時三十分在臺中縣沙鹿鎮○○里○○
      鄰○○路一八六巷十八號所查獲非法工作之外籍勞工BUNKERD PANOMCHAI 男一
      九七四年二月十八日生是何人所雇用？期限為何？均從事何種工作？答：我（
      甲○○）本人從八十八年五月二十五日起至九十年五月二十四日止。均從事幫
      傭及搬運玻璃工作。問：你所僱用之外籍勞工期限至九十年五月二十四日止有
      無重新申請展延？逾期期間均住於何處？從事何種工作？是否支給薪資？有無
      借予他人使用？答：有申請未核准。均住在臺中縣沙鹿鎮○○里○○鄰○○路
      一八六巷十八號均從事幫傭工作有支給每月新台幣壹萬伍仟捌佰肆拾元整。沒
      有供給他人使用。．．．。」揆諸上開各節，本件違法情事既經原告於警訊筆
      錄坦承不諱，並有BUNKERD PANOMCHAI 警訊證詞無訛，原告聘僱許可失效之外
      國人BUNKERD PANOMCHAI 之違規情事，應洵堪認定。故原告違反就業服務法第
      五十七條第一款規定：「聘僱未經許可、許可失效或他人所申請聘僱之外國人
      。」明確無訛。
    2.雖原告訴稱，刻正有不服行政院勞委會之處分案繫屬於臺北高等行政法院審理
      中，於此，原告乃一介百姓，僅得靜待結果以便依法而為，期間該泰籍幫傭自
      然留置原告處所，為免其生活困苦且負有家中龐大之經濟壓力，故仍請其操作
      些許事務並交付生活費，其用意已非原先之聘僱關係，所謂法律之外不外人情
      ，莫非任該泰籍幫傭自生自滅？惟查就業服務法第五十七條第一款明文禁止聘
      僱未經許可、許可失效或他人所申請聘僱之外國人從事工作，旨在保障本國國
      民工作權、維持社會秩序而避免妨礙本國人之就業機會、勞動條件、國民經濟
      發展及社會安定。故針對聘僱外國人從事工作，立法採申請許可制，此揆諸同
      法第四十二條規定：「為保障國民工作權，聘僱外國人工作，不得妨礙本國人
      之就業機會、勞動條件、國民經濟發展及社會安定。」亦明。是 BUNKERD
      PANOMCHAI 在臺工作期限既已屆滿，原告申請展延又未獲核准，BUNKERD
      PANOMCHAI之僱用許可業已失效，原告即不得繼續聘僱BUNKERD PANOMCHAI工作
      。
    3.綜上所陳，原告違反就業服務法之事實，顯已確鑿。案經臺中縣警察局清水分
      局查獲屬實，原行政處分並無不當之處，請准如訴之聲明判決，實感德便。
  理  由
一、按「雇主聘僱外國人不得有下列情事：一、聘僱未經許可、許可失效或他人所申
    請聘僱之外國人。．．．」、「違反．．．第五十七條第一款．．．規定者，處
    新臺幣十五萬元以上七十五萬元以下罰鍰。」分別為就業服務法第五十七條第一
    款及第六十三條第一項所明定。
二、經查本件原告經行政院勞委會核准聘僱泰國籍外國人 BUNKERD PANOMCHAI（護照
    號碼：W 323832，核准工作有效日期：八十八年五月二十五日起至九十年五月二
    十四日止）在其台中縣沙鹿鎮○○路一八六巷十八號之住處內從事家庭幫傭等工
    作，有行政院勞委會八十八年六月七日台八十八勞職外字第○四八四八六四號函
    影本附卷可稽。又原告於BUNKERD PANOMCHAI 工作期限到期後申請展延未獲核准
    ，其之僱用許可業已失效，然其於九十年五月二十五日起至九十一午五月二十三
    日止繼續僱用許可失效之外國人 BUNKERD PANOMCHAI在其住處內從事家庭幫傭等
    工作，案經台中縣警察局清水分局於九十一年五月二十三日當場查獲，並經泰國
    籍外國人BUNKERD PANOMCHAI 及原告於警訊筆錄中坦承不諱，此有警訊筆錄附原
    處分卷可稽，原告聘僱許可失效之外國人BUNKERD PANOMCHAI 之違規情事，洵堪
    認定。
三、原告雖主張，先前因不服行政院勞委會之處分案繫屬於臺北高等行政法院審理中
    ，於此，原告乃一介百姓，僅得靜待結果以便依法而為，此期間該泰籍幫傭自然
    留置原告處所，為免其生活困苦且負有家中龐大之經濟壓力，故仍請其操作些許
    事務並交付生活費，其用意已非原先之聘僱關係，所謂法律之外不外人情，莫非
    任該泰籍幫傭自生自滅云云。惟查就業服務法第五十七條第一款明文禁止聘僱未
    經許可、許可失效或他人所申請聘僱之外國人從事工作，旨在保障本國國民工作
    權、維持社會秩序而避免妨礙本國人之就業機會、勞動條件、國民經濟發展及社
    會安定。故針對聘僱外國人從事工作，立法採申請許可制，此揆諸同法第四十二
    條規定：「為保障國民工作權，聘僱外國人工作，不得妨礙本國人之就業機會、
    勞動條件、國民經濟發展及社會安定。」亦明。是BUNKERD PANOMCHAI 在臺工作
    期限於九十年五月二十四日既已屆滿，原告申請展延又未獲核准， BUNKERD
    PANOMCHAI之僱用許可業已失效，原告即不得繼續聘僱BUNKERD PANOMCHAI工作。
    原告仍繼續聘僱BUNKERD PANOMCHAI 工作，乃係故意違反行政罰之行為，自係具
    有受行政罰之責任要件，與司法院釋字第二七五號解釋意旨所應具備之責任條件
    ，並無不合，即應受罰。
四、又原告原先向勞委會申請聘僱 BUNKERD  PANOMCHAI 之工作內容，為在原告住處
    台中縣沙鹿鎮○○路一八六巷一八號家庭幫傭，聘僱期限自八十八年五月二十五
    日起至九十年五月二十四日止。嗣於八十九年六月十三日在台中縣沙鹿鎮○○○
    路三五之七號有利玻璃股份有限公司從事玻璃加工、包裝及搬運工作，原告使
    BUNKERD PANOMCHAI 從事許可以外之工作，經行政院勞委會以八十九年七月十二
    日台八九勞職外字第○二一四八八二號函核定自八十九年六月十三日起撤銷核准
    原告及該名泰國籍家庭幫傭之聘僱許可並命出境，此有行政院勞委會八十八年六
    月七日台八十八勞職外字第○四八四八六四號函、聘僱外國人名冊、行政院台八
    十九訴字第三三七三四號決定書及臺北高等行政法院九十年度訴字第一四號判決
    書附卷可稽。而本件係因BUNKERD PANOMCHAI 在臺工作期限已經屆滿，原告申請
    展延又未獲核准，BUNKERD PANOMCHAI 之僱用許可業已失效，原告仍予以繼續聘
    僱BUNKERD PANOMCHAI工作，並支付薪資，已據原告及BUNKERD PANOMCHAI於警訊
    中坦承不諱，其有僱用許可失效之泰國籍外國人 BUNKERD PANOMCHAI，已如前述
    。則原告先後所違章之事實不同，自無一事不再理之適用。
五、綜上所述，原告上開主張，均不足採。從而，被告所為之原處分，核無違誤，訴
    願決定予以維持，亦無不合。原告仍執詞訴請撤銷，為無理由，應予駁回。
六、據上論結，本件原告之訴為無理由，依行政訴訟法第一百九十五條第一項後段、
    第九十八條第三項前段，判決如主文。
中      華      民      國    九十二    年      一      月    二十一    日
                 臺 中 高 等 行 政 法 院 第 二 庭
                                審 判 長 法     官  沈  水  元
                                         法     官  王  德  麟
                                         法     官  林  秋  華
右正本證明與原本無異。
如不服本判決，應於判決送達後二十日內向本院提出上訴書狀，其未表明上訴理由者
，應於提起上訴後二十日內向本院提出上訴理由書（須依對造人數附具繕本）；如於
本判決宣示或公告後送達前提起上訴者，應於判決送達後二十日內補提上訴理由書（
須附繕本）。未表明上訴理由者，逕以裁定駁回。
提起上訴應預繳送達用雙掛號郵票拾份（每份三十四元)。
中      華      民      國    九十二    年      一      月    二十一    日
                                        法院書記官  杜  秀  君


司法院資訊處製作；財團法人民間司法改革基金會備份。
